臺灣高等法院刑事裁定
109年度毒抗字第85號
抗  告  人  
即  被  告  范振湧



上列抗告人即被告因違反毒品危害防制條例案件，不服臺灣新竹
地方法院109年度毒聲字第34號，中華民國109年4月27日所為觀
察、勒戒之裁定（聲請案號：臺灣新竹地方檢察署109年度聲觀
字第24號、109年度毒偵字第212、422號），提起抗告，本院裁
定如下：
    主  文
抗告駁回。                                             
    理  由
一、原裁定意旨略以：抗告人即被告范振湧基於施用第二級毒品
    之犯意，於民國109年2月1日22時許，在新竹縣○○鎮○○路0段
    000巷0號住處內，以燒烤玻璃球之方式，施用第二級毒品甲
    基安非他命1次。嗣於109年2月3日14時30分許，為警在上址
    拘提到案，並扣得其所有之甲基安非他命1包（毛重0.7公克
    ）、殘渣袋3個及吸食器1組，復經警採尿送驗結果呈安非他
    命、甲基安非他命陽性反應等情，業經被告於警詢及偵訊時
    坦承不諱，復有新竹市警察局偵辦毒品案件尿液檢體委驗單
    （尿液檢體編號：B-009)、台灣尖端先進生技醫藥股份有限
    公司109年2月14日出具之濫用藥物檢驗報告（報告序號：竹
    二-4)及同年3月2日出具之毒品證物鑑定分析報告（實驗室
    分析編號：DAA0326)各1份在卷可稽，及扣案之甲基安非他
    命1包、殘渣袋3個及吸食器1組可佐，足認被告確有施用第
    二級毒品甲基安非他命之事實。又被告前雖因施用毒品案件
    ，經送觀察、勒戒後，認有繼續施用毒品之傾向，復經法院
    裁定令入戒治處所施以強制戒治，於88年8月26日執行完畢
    釋放，並由臺灣新竹地方檢察署檢察官以89年度戒毒偵字第
    42號為不起訴處分確定，然本件係於上開強制戒治執行完畢
    釋放5年後始施用第二級毒品，原審因而准許檢察官之聲請
    ，依毒品危害防制條例第20條第1項、第3項及觀察勒戒處分
    執行條例第3條第1項規定，裁定被告應送勒戒處所觀察、勒
    戒等語。
二、抗告意旨略以：被告已經將近20年沒有碰過毒品，本件係因
    生活不順利，受到客人的慫恿，才會購買毒品吸食，被告已
    深感悔悟，目前有正當職業，如進勒戒所觀察勒戒，將使家
    庭遭逢巨變，經濟亦陷入困頓，爰請求撤銷原裁定改為戒癮
    治療云云。
三、經查：
  ㈠被告於前述時、地施用第二級毒品甲基安非他命之事實，業
    據被告於警詢及偵訊中均坦承不諱，且被告於109年2月3日1
    5時5分許，經警採集其尿液送驗後，由台灣尖端先進生技醫
    藥股份有限公司先以酵素免疫分析法（EIA）為初步檢驗，
    再以氣相層析質譜儀（GC/MS）為確認檢驗，結果呈安非他
    命、甲基安非他命陽性反應乙節，有新竹市警察局偵辦毒品
    案件尿液檢體委驗單、台灣尖端先進生技醫藥股份有限公司
    同年月14日出具之濫用藥物檢驗報告附卷可稽。此外，復有
    台灣尖端先進生技醫藥股份有限公司毒品證物鑑定分析報告
    在卷及甲基安非他命1包、殘渣袋3個及吸食器1組扣案可佐
    ，是原審詳查後，認被告確有施用甲基安非他命之行為，且
    被告前經強制戒治執行完畢釋放後之5年內，未曾再犯施用
    毒品案件，足認前所為之強制戒治已收遮斷毒癮之效果，則
    其所犯本件施用第二級毒品犯行，合於「5年後再犯」之情
    形，仍應適用「初犯」規定，先經觀察、勒戒或強制戒治程
    序，而依檢察官之聲請，裁定被告應送勒戒處所觀察、勒戒
    ，於法自無不合。
  ㈡按毒品危害防制條例之觀察、勒戒規定，係一種針對被告將
    來之危險所為預防、矯正措施之保安處分，目的係為斷絕施
    用毒品者之身癮及心癮，核與刑罰執行之目的不同，並屬強
    制規定，除於毒品危害防制條例第21條第1項所稱犯同條例
    第10條之罪者，於犯罪未發覺前，自動向行政院衛生署指定
    之醫療機構請求治療，醫療機構免將請求治療者送法院或檢
    察機關之情形外，只要違反毒品危害防制條例第10條之規定
    者，檢察官即應向法院提出聲請裁定其入勒戒處所觀察、勒
    戒。另毒品危害防制條例第24條第1項亦明定：本法第20條
    第1項之程序，於檢察官先依刑事訴訟法第253條之1第1項、
    第253條之2之規定，為附命完成戒癮治療之緩起訴處分時，
    不適用之。是除檢察官審酌個案情形，依同法第24條第1項
    為附命完成戒癮治療之緩起訴處分，可排除適用觀察、勒戒
    之程序外，凡經檢察官聲請，法院僅得依法裁定令入勒戒處
    所執行觀察、勒戒，以查其是否仍有施用毒品傾向，並據以
    斷定幫助被告徹底戒毒之方法，尚無自由斟酌以其他方式替
    代之權。又所謂戒癮治療計畫，係法務部基於防制毒品危害
    之刑事政策與毒品危害防制條例第24條鑑於對於若干施用毒
    品者若僅施以徒刑不足以斷絕毒癮之規範本旨，乃令檢察機
    關與行政院衛生署合作，由檢察官審酌個案情形，援引毒品
    危害防制條例第24條，改以緩起訴處分方式轉介毒品施用者
    前往醫療院所治療。故是否給予被告為附命完成戒癮之緩起
    訴處分，乃屬檢察官之職權，法院尚不得越俎代庖，裁定命
    檢察官為緩起訴處分，則檢察官既向原裁定法院聲請裁定將
    被告送勒戒處所觀察、勒戒，法院僅能依法審核檢察官之聲
    請是否合法有理由而為准駁之裁定，尚無從命檢察官為附命
    完成戒癮治療之緩起訴處分或自為命被告至醫療院所完成戒
    癮治療之裁定。是本件抗告意旨徒以被告之家庭及經濟因素
    而請求法院改為戒癮治療云云，於法即有未合。
  ㈢綜上，原審以被告確有施用第二級毒品之事實，依毒品危害
    防制條例第20條第1項、第3項及觀察勒戒處分執行條例第3
    條第1項之規定，裁定將被告送勒戒處所觀察、勒戒，核其
    認事用法並無違誤，被告徒執前開情詞提起本件抗告，並無
    理由，應予駁回。
據上論斷，應依刑事訴訟法第412條，裁定如主文。　
中　　華　　民　　國　　109 　年　　6 　　月　　4 　　日
                  刑事第二十三庭審判長法　官  李釱任
                                      法　官  連育群
                                      法　官  崔玲琦
以上正本證明與原本無異。
不得再抗告。
                                      書記官  李政庭
中　　華　　民　　國　　109 　年　　6 　　月　　4 　　日